【裁判字號】    87,易,2572
【裁判日期】    890306
【裁判案由】    詐欺
【裁判全文】
臺灣高雄地方法院刑事判決                        八十七年度易字第二五七二號
    公  訴  人  臺灣高雄地方法院檢察署檢察官
    被      告  乙○○
右列被告因詐欺案件，經檢察官提起公訴（八十六年度偵字第二三０二五號），本院
判決如左：
    主  文
乙○○無罪。
    理  由
一、公訴意旨略以：被告乙○○與丙○○（另行審結）、鍾永和（另案由臺灣台東地
    方法院審理）三人共同意圖為自己不法之所有，並基於犯意聯絡，於民國八十四
    年七月十七日，由乙○○帶同鍾永和、丙○○，至屏東縣里港鄉○○村○○路四
    十一之一六九號即告訴人甲○○之住所，向告訴人佯稱：鍾永和在台東市○○段
    二五０地號土地上興建房屋，需資金周轉，乙○○、丙○○願擔任保證人等語，
    使告訴人陷於錯誤，遂於翌日借予鍾永和新台幣（下同）三百萬元。詎鍾永和取
    得上開款項後，被告與鍾永和、丙○○三人即拒不還款，置之不理，告訴人始知
    受騙，因認被告涉有刑法第三百三十九條第一項之詐欺取財罪嫌。
二、訊據被告乙○○固不否認於右揭時地，介紹鍾永和、丙○○向告訴人甲○○借款
    百萬元，並充任保證人，然屆期三人均未還款等事實不諱。惟否認有何詐欺犯行
    ，辯稱：伊只是保證人，並沒有分到錢，鍾永和、丙○○不知道在哪裡，也不知
    道他們為什麼不還錢等語。
三、按犯罪事實應依證據認定之，無證據不得推定其犯罪事實，刑事訴訟法第一百五
    十四條訂有明文，次按刑法第三百三十九條第一項之詐欺罪，必須行為人自始基
    於不法所有之意圖，以客觀上足以使人陷於錯誤之手段，欺矇被害人使之交付財
    物，始足當之，若所使用之手段在客觀上不足以使人陷於錯誤，依最高法院四十
    六年度台上字第二六０號判例意旨，即不得以詐欺罪相繩。而衡諸社會常情，債
    務人未依約定之債務本旨履行，其原因多端，非必出於自始無意給付之財產犯罪
    一途，毋待贅言，故刑事被告縱使就其所負債務惡意不為履行，然其依法既不負
    自證無罪之義務，若別無其他積極證據足以證明被告自始即有不法所有之意圖，
    仍僅屬民事糾紛，尚難以單純債務不履行之狀態，推定被告之詐欺犯意。經查，
    公訴意旨認被告涉有上開詐欺罪嫌，無非係以告訴人甲○○之指訴、借據及本票
    各一紙、鍾永和於上開台東市地段上建造之房屋，均已在八十四年底移轉登記與
    承買戶，且被告於告訴人持前開借款本票聲請強制執行，於本票裁定送達翌日即
    八十六年三月二十日，旋即將其所有坐落於高雄縣美濃鎮○○段一四五六地號、
    一四五七地號土地設定三百萬元抵押債權與其女古秋香，又於八十六年六月七日
    以買賣為原因，將上開土地分別移轉與其子古盛榮、古漢榮，顯見其自始無保證
    還款之意等事，為其論據。
四、經查：（一）八十四年七月十七日，被告與鍾永和、丙○○共至屏東縣里港鄉○○村○○路四十一之一六九號告訴人甲○○之住所，以鍾永和在台東市○○段二
    五０地號土地上興建房屋，需欲借用資金周轉，被告與丙○○願擔任保證人為由
    ，向告訴人借款三百萬元，並書立借據一張，上載鍾永和為借款人，乙○○、丙○○為保證人；另由鍾永和簽發票號為四七三七號，發票日為八十四年七月十八
    日，付款日為八十四年十一月十七日，面額三百二十萬元之本票一張，被告與丙○○亦在上開本票下方處簽名以示作保之意，然屆期鍾永和並未依約還款等情，
    業據被告自承在卷，核與告訴人指稱：三百萬元是借款，是被告三個人一起來的
，借款人是寫鍾永和，當時約定借款三個月；是乙○○當介紹人帶鍾永和、丙○○他們來的，先說要投資，後來用借的等語相符（偵卷第五十二頁反面），並有
    借據及本票各一紙附卷可稽，足認被告確係本件借款之保證人無訛。又鍾永和嗣
    後為告訴人尋獲時，另出具承諾書一紙，表示願將伊所有坐落台東市○○段二五
    ０地號及其上門牌號碼台東市○○街一八三號至一八九號房屋，設定抵押與告訴
    人，惟該房地早於八十四年十二月四日，即經鍾永和以高寀建設股份有限公司之
    名義，以買賣為名，分別移轉登記與案外人鍾永春、王玉蘭、陽天旺等承購戶等
    情，亦據告訴人指訴在卷，並有土地登記謄本附卷可稽。（二）告訴人於本院調
    查時指稱：伊和乙○○三人去台東看房地產，伊不同意投資，回來後當天晚上，
    乙○○邀伊一起借給他一千萬元，是乙○○說湊一千萬元借給鍾永和的，後來乙○○沒有出資，只有伊出了三百萬元；伊和鍾永和、丙○○、丙○○的父親及乙○○共五個人一起去台東，房子當時已經蓋了一半，看了台東和知本兩處地點等
    語。是依其指訴，告訴人顯係認定鍾永和在上開台東地段起造房屋出售，應有足
    夠資力還款，而決意借款予鍾永和。（三）告訴人雖指稱：被告與鍾永和、丙○○為親屬關係，應該知道鍾永和經濟已經不佳，被告等是共謀詐騙云云。惟查，
    告訴人迭於偵審中自承：伊把三百萬元交給鍾永和、丙○○兄弟等語（偵卷第五
    十二頁反面、八十八年十月二十七日筆錄），核與被告所辯：錢是鍾永和拿去了
    等語相符，參以證人王宋運  亦證稱：鍾永和父母付的利息等語（八十九年二月
    二十一日筆錄），是被告所辯：伊沒有拿到好處等語，尚堪採信；再者，被告堅
    稱：伊和鍾永和是表兄弟，知道鍾永和有房地，但不知他如何處理房地等語，按
    親友間未必即有金錢往來，更未必知曉彼此之經濟狀況，是徒憑被告與鍾永和間
    之親屬關係，尚不足認被告知悉鍾永和之財力狀況甚明，二者參互以觀，應認告
    訴人此部分之指訴，並非有據。（四）綜觀本件借款經過，告訴人既係本於其勘
    查鍾永和台東地段房屋之結果，且丙○○及被告復願擔保本件借款，乃決意借款
    予鍾永和，顯非被告對之施用詐術；而縱令鍾永和於借款時，惡意隱瞞已無資力
    之事實，惟並無其他積極證據，足以證明被告知情，此如前述，究難僅以其帶領
    鍾永和向告訴人借款，並擔任保證人一節，即推論其與鍾永和等人間，有何詐欺
    之犯意聯絡；佐以被告於本件案發之後，迅與告訴人達成和解，有和解書一紙附
    卷可稽，益足徵被告並無詐欺之不法意圖。（五）至告訴人指稱：伊將本件借款
    的本票聲請強制執行，但被告收到民事裁定後，將其所有的土地分別設定抵押或
    移轉給子女古盛榮、古漢榮及古秋香，有脫產之嫌等語，惟所述縱然屬實，亦不
    過為被告事後對其債務惡意的不為履行，是否涉有毀損債權罪嫌之問題，尚難執
    此認定被告於本件告訴人借款時，與鍾永和等人間已有詐欺之犯意聯絡。而被告
    丙○○屢於偵審中傳、拘未著，有郵局退回之公文封、司法警察報告書及高雄縣
    大寮鄉戶政事務所八十七年六月十八日大鄉戶字第二七六六號覆函、答復表、戶
    籍謄本等存卷可按；證人鍾永和亦因涉嫌詐欺，經臺灣台東地方法院通緝中，有
    該院八十八年十月二十六日東院任行智八六易三０一字第四五九九八號函可參，
    均無從對之求證。此外復查無其他積極證據，足資認定被告有何公訴意旨所指之
    詐欺犯行，依上說明，應認不能證明被告犯罪，而為無罪之諭知。
四、被告丙○○部分另行審結。
據上論斷，應依刑事訴訟法第三百零一條第一項，判決如主文。
本案經檢察官王朝震到庭執行職務
中      華        民        國    八十九    年      三    月    六    日
                                  臺灣高雄地方法院刑事第三庭
                                      法  官  陳  彥  宏
右正本證明與原本無異。
如不服本判決，應於判決送達後十日內，向本院提出上訴狀。
                                      書記官  林  宜  正
中    華    民    國      八十九      年      三      月      十      日


司法院資訊處製作；財團法人民間司法改革基金會備份。
